【裁判字號】    98,台聲,544
【裁判日期】    980522
【裁判案由】    請求訴訟救助抗告，聲請訴訟救助暨選任訴訟代理人
【裁判全文】
最高法院民事裁定              九十八年度台聲字第五四四號
聲  請  人  甲○○○
            乙 ○ ○
上列聲請人因與相對人第一商業銀行股份有限公司等間請求訴訟
救助事件，對於中華民國九十八年一月八日台灣高等法院裁定（
九十八年度聲字第二號），提起抗告，聲請訴訟救助暨選任律師
為其訴訟代理人，本院裁定如下：
    主  文
聲請駁回。
聲請訴訟費用由聲請人負擔。
    理  由
按當事人因無資力支出訴訟費用而聲請訴訟救助者，關於無資力
支出訴訟費用之事由，應提出可使法院信其主張為真實並能即時
調查之證據，以釋明之，此觀民事訴訟法第一百零九條第二項、
第二百八十四條之規定自明。又所謂無資力係指窘於生活，且缺
乏經濟信用者而言。查本件聲請人對於台灣高等法院民國九十八
年一月八日九十八年度聲字第二號，提起抗告，向本院聲請訴訟
救助，無非以：伊所有畸零地僅值新台幣（下同）二十六萬三千
五百八十元，而無出賣可能，另伊所有動產亦僅值一萬元，每月
收入七千元，負債一萬三千元，係屬社會救助法第四條、第十條
所定無經濟信用之生活困窘者，茲以玉山牙醫醫院診斷證明書及
財政部台灣省北區國稅局九十六年度綜合所得稅各類所得資料清
單作為無資力釋明云云，為其論據。經查，財政部台灣省北區國
稅局九十六年度綜合所得稅各類所得資料清單僅能證明聲請人於
九十六年度所得收入甚低之事實，另玉山牙醫醫院診斷證明書則
係證明聲請人之牙齒就醫狀況，均無法釋明聲請人現無資力支付
抗告費用。況聲請人自承尚有約值二十六萬元之畸零地，可見非
無資力之人。本院為慎重計，向財團法人法律服務基金會台中分
會函查聲請人是否曾以無資力為由，向該會申請法律扶助，據覆
其未向該會提出申請，有九十八年三月十九日回覆單可據，依首
開說明，聲請人之聲請即屬不應准許。
次按對於第二審法院所為裁定提起抗告，依民事訴訟法第四百九
十五條之一第一項規定，係準用第三編第一章之第二審程序，並
非準用第三編第二章第三審程序，而無同法第四百六十六條之一
第一項應委任律師為訴訟代理人之適用。聲請人對於原法院上開
裁定提起抗告，並依訴訟救助之規定，聲請本院為之選任律師為
其訴訟代理人，依上說明，自亦無從准許。
據上論結，本件聲請為無理由。依民事訴訟法第九十五條、第七
十八條，裁定如主文。
中    華    民    國  九十八  年    五    月  二十二  日
                      最高法院民事第二庭
                          審判長法官  吳  正  一
                                法官  劉  福  聲
                                法官  阮  富  枝
                                法官  黃  秀  得
                                法官  魏  大  喨
      本件正本證明與原本無異
                                      書  記  官
中    華    民    國  九十八  年    六    月    八    日
                                                    M


司法院資訊處製作；財團法人民間司法改革基金會備份。
